【裁判字號】    93,勞簡上,12
【裁判日期】    950330
【裁判案由】    給付薪資
【裁判全文】
臺灣士林地方法院民事判決            93年度勞簡上字第12號
上  訴  人  乙○
被上訴人    內湖綠野新世界大樓管理委員會
法定代理人  甲○○
上列當事人間請求給付薪資事件，上訴人對於中華民國93年7 月
27日本院內湖簡易庭93年度湖勞簡字第5號第一審判決提起上訴
，本院於民國95年3月16日言詞辯論終結，判決如下：
    主  文
上訴駁回。
第二審訴訟費用由上訴人負擔。
    事實及理由
壹、程序部分：
    本件被上訴人法定代理人原為張建和，嗣於民國94年12月2
    1日訴訟繫屬中變更為甲○○，有區分所有權人住戶大會紀
    錄附卷可稽（本院卷第86頁至第87頁參照），被上訴人聲請
    承受訴訟，自無不合，應予准許。
貳、得心證的理由：
一、上訴人於原審起訴主張：上訴人於92年2 月1 日起在被上訴
    人社區擔任管理員，兩造並訂立綠野新世界臨時人員僱用合
    約書（下稱「系爭僱傭契約」），約定僱傭期間自92年2 月
    1 日起至93年1 月31日止，每月薪資新臺幣（下同）2 萬元
    ，試用期3 個月。92年4 月13日下午為上訴人之休假日，上
    訴人與社區另一管理員丁○○在社區附近吃冰聊天，社區住
    戶丙○○發現後，竟拍桌責罵上訴人，而與上訴人發生爭執
    ，上訴人於爭執中打破社區辦公桌上放置之玻璃，惟該玻璃
    並非社區公物，而係上訴人自行撿拾取得者。嗣被上訴人即
    於92年4 月16日召開會議，以上訴人打破玻璃、破壞公物為
    由，於92年4 月21日公告解僱之，惟上訴人既未打破玻璃，
    爭執亦非發生於上班時間，被上訴人應不得解僱上訴人，兩
    造僱傭契約應繼續存在，因被上訴人僅給付上訴人薪資至92
    年4 月20日，上訴人自得請求被上訴人給付92年4 月21日至
    同年12月31日之薪資及遲延利息，爰依兩造僱傭契約，請求
    判決：被上訴人應給付上訴人166,670 元，及自92年12月13
    日（即支付命令送達翌日）起至清償日止，按年息5%計算之
    利息。
二、被上訴人則辯稱：上訴人為被上訴人社區第二區之臨時聘僱
    人員，尚在試用期間，因於被上訴人第一區辦公室內與住戶
    丙○○發生爭執並打破辦公桌玻璃，有破壞公物之行為，嗣
    經管委會開會認為上訴人不適任，而於上訴人試用期間解雇
    上訴人，兩造僱傭契約已不存在，被上訴人無庸給付上訴人
    92 年4月21日起至同年12月31日止之薪資，並聲明請求判決
    駁回上訴人之訴等語。
三、原審就上訴人之請求，判決上訴人之訴駁回。上訴人不服，
    上訴聲明請求：(1)原判決廢棄；(2)被上訴人應給付上訴人
    166,000 元，及自93年1 月2 日起至清償日止，按年息5%計
    算之利息。被上訴人則聲明請求駁回上訴。（上訴人於原審
    起訴請求被上訴人應給付上訴人166,670 元，及自92年12
    月13日（即支付命令送達翌日）起至清償日止，按年息5%計
    算之利息，其超過上訴聲明第2 項所示部分之請求，經原審
    判決駁回，未據上訴人聲明不服，已告確定。）
四、兩造不爭執之事實（本院卷第72頁參照）：
  (一)兩造簽訂系爭僱傭契約，約定上訴人自92年2 月1 日起至93
    年1 月31日止受被上訴人僱用擔任被上訴人社區管理員，月
    薪2 萬元，試用期間為3 個月，試用期間若有不適任情事發
    生，被上訴人得要求上訴人離職，有系爭僱僱契約在卷可稽
    （原審卷第20頁參照）。
  (二)上訴人於92年4 月13日下午休假，當天上訴人至被上訴人社
    區找該社區另一管理員丁○○吃冰聊天，經該社區住戶丙○
    ○發現，上訴人與丙○○發生爭吵，並將一區管理員室桌上
    之玻璃打破。
  (三)被上訴人於92年4 月16日召開第2 次委員會議，以上訴人不
    適任為由，解僱上訴人，解雇時尚在上訴人之試用期間內（
    本院卷第83頁參照）。
五、本件之爭點為：上訴人是否不適任？被上訴人解雇上訴人是
    否合法？茲析述如下：
  (一)經查，兩造簽訂之系爭僱傭契約第1 條約定：「試用期3 個
    月：3 個月內發現有不適任，則本社區有權要求立刻無條件
    離職」，第3 條約定：「上班期間，不可喝酒抽煙或任意離
    開崗位，不可與住戶發生口角或做出違法行為，且須遵守管
    委會之管理，如有不從立刻開除。」（原審卷第20頁參照）
    上訴人雖主張：僅限於上訴人之行為合於系爭僱傭合約第3
    條所示之情形時，被上訴人始得於試用期間以上訴人不適任
    為由解雇上訴人，被上訴人則辯稱適任與否應實質認定之，
    不限於系爭僱傭合約第3 條所示情形。按事業單位雇用新進
    員工，僅對員工之學經歷為形式上審查，並未能真正瞭解該
    員工之人品、能力是否能勝任工作，因此事業單位有必要與
    新進員工約定試用期間，以藉由員工實際工作之情形，而試
    驗、審查員工之工作態度、人品、能力是否足以勝任工作並
    符合事業單位之用人需求，故在試用期屆滿後是否受雇主正
    式雇用，則應視試驗、審查之結果而定，且因在試用期間仍
    屬於正式勞動契約前之試驗階段，故雙方當事人原則上均得
    隨時終止契約。綜上，試用期間約定之目的，主要係在勞雇
    雙方同意下，使雇主能透過一定期間全面觀察新進員工，是
    否符合應徵時所表明之能力、是否能勝任該職務、工作態度
    是否優良、與同儕、雇主、客戶間之人際關係是否良好等，
    通過考核程序之員工，即能取得正式員工之資格，從而上訴
    人主張僅限於其行為合於系爭僱傭合約第3 條所示之情形時
    ，被上訴人始得於試用期間以上訴人不適任為由解雇上訴人
    ，即與試用制度之目的不合，其主張尚無足取，被上訴人辯
    稱適任與否之判斷依據，不限於系爭僱傭契約第3 條所示情
    形，應可採信。
  (二)按上訴人擔任社區管理員之工作內容，包括社區文件收發、
    訪客來訪登記並注意出入人員、代住戶反應公物毀損，負責
    第2 區之安全等（本院卷第37頁參照），依該工作內容所示
    ，上訴人之工作態度是否積極、性格是否穩定、與住戶間相
    處情形是否良好等個人狀況，均與社區住戶之日常生活及社
    區安全息息相關，衡情均為被上訴人於上訴人試用期間應全
    面審查考核，以決定上訴人是否適任社區管理員之要件。從
    而被上訴人斟酌上訴人於兩造不爭執事實(二)所述之行為，考
    量社區之需要，依系爭僱傭契約第1 條之約定，認上訴人不
    適任被上訴人之社區管理員，而決議解雇上訴人，當係合法
    行使其於上訴人試用期間之考核審查權限，且與系爭僱傭契
    約關於試用期間之約定目的無違，其解雇上訴人自為合法，
    於解雇後兩造僱傭契約即已終止，上訴人主張被上訴人之解
    雇不合法，兩造僱傭契約仍繼續存在云云，洵非可採。
六、綜上，本件上訴人以被上訴人之解雇不合法為由，主張兩造
    僱傭契約於92年4 月21日後仍繼續存在，並依系爭僱傭契約
    ，請求被上訴人給付至兩造原約定僱傭契約期滿之日之薪資
    共計166,000 元，及自93年1 月2 日起至清償日止，按年息
    5%計算之利息，為無理由，不應准許。原審為上訴人敗訴之
    判決，於法並無不合，上訴意旨指摘原判決不當，求予廢棄
    改判，非有理由，其上訴應予駁回。
七、本件事證已臻明確，兩造其餘主張舉證及攻擊防禦方法，於
    判決結果不生影響，無庸一一論述，附此敘明。
八、據上論結，本件上訴為無理由，依民事訴訟法第436 條之1
    第3 項、第449 條第1 項、第78條，判決如主文。
中    華    民    國    95    年    3     月    30    日
                  民事第二庭  審判長法  官  陳介源
                                    法  官  李瑜娟
                                    法  官  王怡雯
以上正本證明與原本無異。
本件判決不得上訴。
中    華    民    國    95    年    4     月    6     日
                                    書記官  陳映羽


司法院資訊處製作；財團法人民間司法改革基金會備份。
